【裁判字號】    96,簡上,86
【裁判日期】    970409
【裁判案由】    竊盜
【裁判全文】
臺灣苗栗地方法院刑事判決              96年度簡上字第86號
上  訴  人  臺灣苗栗地方法院檢察署檢察官
上  訴  人
即  被  告  戊○○
選任辯護人  蕭元亮 律師
上列被告因竊盜案件，上訴人等不服本院苗栗簡易庭中華民國96
年10月19日94年度苗簡字第841 號第一審簡易判決（檢察官以96
年度偵字第1830號提起公訴，嗣被告於審理時自白犯罪，本院裁
定以簡易判決處刑），提起上訴，本院合議庭認不宜以簡易判決
處刑，改依通常程序，自為第一審判決如下：
      主  文
原判決撤銷。
戊○○無罪。
      理  由
一、公訴意旨略以：被告戊○○前因違反廢棄物清理法案件，經
    本院於民國91年12月23日判處有期徒刑9 月，緩刑3 年確定
    。緣丙○○所有位在苗栗縣南庄鄉○○里○段獅頭驛小段67
    0 、672 號之土地（下稱系爭土地），業經苗栗縣政府核准
    自95年7 月20日起，至96年1 月20日止，可採運木材。被告
    戊○○為採運丙○○上開土地之木材，即與丙○○之子乙○○於95年10月6 日口頭約定，購買系爭土地上之茄苳樹1 棵
    、五葉松1 批及其餘雜樹。詎被告戊○○於該採運期間屆滿
    後，竟基於為自己不法所有之意圖，未經丙○○、乙○○之
    同意，自96年2 月5 日8 時許起，至同月10日17時許，持客
    觀上足以危害人之生命、身體安全可供兇器使用之鏈具，砍
    伐丙○○所有系爭土地上、非屬其與乙○○所訂買賣契約之
    高價樹種櫸木、樟木各2 棵、杜英30棵、楓樹10棵、山黃麻
    6 棵。嗣經丙○○、乙○○發覺而報警查獲，因認被告涉犯
    刑法第321 條第1 項第3 項之攜帶兇器竊盜罪嫌。
二、按犯罪事實應依證據認定之，無證據不得認定犯罪事實；不
    能證明被告犯罪者，應諭知無罪之判決，刑事訴訟法第154
    條第2 項、第301 條第1 項分別定有明文。次按認定不利於
    被告之證據須依積極證據，苟積極證據不足為不利於被告事
    實之認定，即應為有利被告之認定，更不必有何有利之證據
    ；又犯罪事實之認定，應憑證據，如無相當之證據，或證據
    不足以證明，自不得以推測或擬制之方法，以為裁判之基礎
    。再者，依刑事訴訟法第161 條第1 項規定，檢察官對於起
    訴之犯罪事實，仍應負提出證據及說服之實質舉證責任，尚
    其所提出之證據，不足為被告有罪之積極證明，或其指出證
    明之方法，無從說服法院以形成被告有罪之心證，基於無罪
    推定之原則，自應為被告無罪判決之諭知（最高法院30年上
    字第816 號、40年台上字第86號、92年台上字第128 號判例
    可資參照）。復按刑法上之竊盜罪，須意圖為自己或第三人
    不法之所有，而取他人所有物，為其成立要件（最高法院23
    年上字第1892號判例足資參照）。
三、證據能力之判斷：
  (一)按被告以外之人於審判外之陳述，雖不符前4 條之規定，而
    經當事人於審判程序同意作為證據，法院審酌該言詞陳述或
    書面陳述作成時之情況，認為適當者，亦得為證據。當事人
    、代理人或辯護人於法院調查證據時，知有第159 條第1 項
    不得為證據之情形，而未於言詞辯論終結前聲明異議，視為
    有前項之同意，刑事訴訟法第159 條之5 第1 項、第2 項定
    有明文。
  (二)查證人丙○○、乙○○、李木林、林幸等人，於警詢之陳述
    ，及樹木買賣契約、估價單，均係被告以外之人於審判外之
    陳述，被告、辯護人及檢察官，於本件言詞辯論終結前，均
    未表示異議，且本院審酌該等言詞陳述、書面陳述作成時之
    情況，認為適當，依據上述法條之規定，均具有證據能力，
    本院自得將之採為證據，先行敘明。
四、公訴意旨認被告戊○○涉有竊盜犯行，無非係以：
  (一)被告與乙○○約定之買賣契約，內容係以丙○○所有系爭土
    地上之茄苳樹、五葉松等所謂雜樹為標的，如要砍伐其餘高
    價樹種（如櫸木、樟木等）應先由雙方協議。而當日雙方約
    定之買賣契約內容中，並無包含櫸木、樟木等樹種等情，業
    據在場目擊證人傅明光證述甚詳。
  (二)觀之證人傅明光與風清祥（丙○○之子）簽訂之樹林買賣契
    約書中，亦只見雙方協議買賣標的僅為五葉松1 批。由此可
    認丙○○、乙○○、風清祥父子所欲出賣者，並不包含櫸木
    及樟木等高價樹種。
  (三)告訴人丙○○之系爭土地，業經苗栗縣政府核准採運期間，
    為95年7 月20日起至96年1 月20日止，有苗栗縣政府95年7
    月18日府原經字第0950094420號函文、公（私）有林主產物
    採運許可證、公私有林地竹木伐採跡地造林利用計畫書及土
    地謄本各1 份在卷足佐。被告既坦承明知採運告訴人土地上
    之樹木時，已逾許可期間，則被告應知告訴人已無合法權利
    同意被告砍伐樹木，惟被告竟仍為採伐其與乙○○所約定買
    賣契約以外樹種之行為，足見其主觀上有不法所有之意圖。
    又有現場相片多張、估價單影本4 張在卷可佐。
  (四)櫸木及樟木均為經濟價值甚高之樹種，被告辯稱以每噸100
    元向乙○○購買，並有支付3, 000元取得乙○○之同意，即
    得採伐高價之櫸木及樟木等樹種，顯有違市價行情等證據資
    料為論據。
五、訊據上訴人即被告戊○○固坦承於自96年2 月5 日8 時許起
    至同月10日17時許，雇工到系爭土地伐木等事實，但堅詞否
    認有何竊盜犯行，辯稱：辯稱：「系爭土地核准採運期間到
    期後，有支付3, 000元給乙○○，經其同意後，始在系爭土
    地上砍伐櫸木及樟木各1 棵。當初即與乙○○講好樹木1噸1
    百元」等語。經查：
  (一)證人即告訴人丙○○之子乙○○於本院審理時結證稱：「（
    問：是否有曾經請在庭的被告戊○○去砍你家的樹木？）有
    的。」、、、「（問：你有沒有把採運許可證交給戊○○過
    ？）有的，問題是砍伐的時間日期已經超過，後面沒有去辦
    。」、「（問：為何要交給戊○○砍伐許可證？）當時說要
    砍雜樹。」、「（問：什麼時候說要砍雜樹？）去年年初。
    」、「（問：提示96年度偵字第1830號偵卷第55頁的照片，
    被告的機具是放在哪張照片，有沒有在照片上面？）右排由
    上往下數第3 張。」、「（問：他的機具是準備安設在你剛
    才所述那張照片的上面嗎？）對。」、「（問：戊○○架設
    機具之前你就知道了，你知道的時間點是否是在你交許可證
    給戊○○之後？）我交給他許可證是在之前。」、「（問：
    同卷第57頁，照片上排左右各1 張，是流籠機具的架設，是
    否你知道以後戊○○才架設流籠到山上的固定點？）我是知
    道了，他當場就架設上去。」、「（問：你有在現場看嗎？
    ）有。」、「（問：你當初在交給戊○○許可證時，是要他
    砍伐哪個地方的樹木，是否是你家那兩個地號的樹木？）對
    ，要砍伐雜樹。」、「（問：既然他們在現場還沒有架設機
    具，你也在現場看到他們架設機具，在架設機具時，你有沒
    有阻止他們？）架設機具時沒有阻止他們，是他們在砍伐時
    我才阻止他們。」、「（問：你是否知道架設機具是要砍伐
    樹木用的？）知道。」、「（問：他當初進場時，除了流籠
    之外，還有怪手？）是的。」、「（問：挖土機的作用，你
    是否知道是要用來砍樹木、運送木材？）他有兩台，一台是
    要挖地，一台是要吊樹木的。」、「（問：他的流籠與挖土
    機進去你們家的地，是否有經過你的同意？）那時候還沒有
    通知我那些機具要到現場，是那些機具到了以後才通知我，
    我到現場看時，那個地已經被挖了。」、「（問：戊○○通
    知你去時，你在知道時，你有沒有同意他們繼續施工，架流
    籠、機器開到林地裡面去？）有。」、「（問：據你所知，
    架機器及拆機器都需要一點時間，砍伐樹木有幾天？）在砍
    樹木的時間是5 天，架機器、流籠是1 天。」、「（問：他
    是一砍完就去賣，還是一起賣？）他在賣時，沒有通知我，
    但是我有看到他砍。」、「（問：提示呈報的空照圖及地籍
    套繪圖的影本，這張照片裡面上面有670 、672 號土地的套
    繪，及流籠的地點、機器的架設點、砍伐樹木的區域，我們
    這張套繪圖是否正確？如果不正確，請說明哪邊不正確？）
    正確。」、「（問：請看照片4 ，砍伐的區域是否有在照片
    四的上面？）有的。」、「（問：那上面砍下來的木材要如
    何運下來，是否是要透過流籠？）對。」、「（問：流籠經
    過的區域，上面是否有櫸木與樟木？）有。」、、「（問：
    被告戊○○架設流籠你剛才說你有看到，他有沒有跟你說上
    面砍伐的木材要從流籠吊運下來？）有。」、「（問：木材
    要從流籠吊運下來，戊○○有沒有跟你講，流籠經過的樹木
    要經過一些必要性的砍伐？）有。」、「（問：戊○○在砍
    伐櫸木、樟木、及其他的樹木你都有看到嗎？）櫸木沒有看
    到，樟木有看到，那時候樟木就在現場，砍的一節一節的。
    」、「（問：後來為何你們會發生糾紛，你去報警？）第1
    個因為價錢的問題，第2 個是他們砍伐櫸木，我有阻止他們
    ，他們沒有停止。」、「（問：戊○○去你家的土地砍地，
    是你找他去的，還是他來找你的？）他自己來找我的。」、
    「（問：他是哪時候去找你的？）去年。」、「（問：他去
    找你時，機具是否已經進到你家的土地？）還沒有。」、「
    （問：他去找你說要做什麼？）他說要砍伐我家土地的雜樹
    。」、「（問：你所說的同意他砍伐的雜樹是指哪些？）木
    麻黃、杉木、杜英。」、「（問：你所說砍伐有沒有包括櫸
    木、樟木、楓樹？）有。」、「（問：你有沒有同意他去砍
    伐上述的這些樹木？）有同意。」、、「（問：戊○○來找
    你時，你有沒有同意他砍樹？）我還在考慮，還沒有同意。
    」、「（問：戊○○把機具運到裡面時，你就發現了？）對
    。」、「（問：你發現以後，有沒有告訴他同意他砍？）有
    同意。」、「（問：既然你同意了，為何又要告他？）因為
    價錢的問題。」、、、「（問：戊○○砍的櫸木、杜英，你
    說櫸木、樟木各2 棵、杜英30棵、楓樹10棵、山黃麻6 棵，
    這些樹木都是在流籠的下方嗎？）沒有，有些不是在流籠經
    過的下方。」、「（問：既然你剛才說你同意他砍的有櫸木
    、樟木，為何你在警局說這兩種樹木你沒有同意他砍伐？）
    我後面後悔，才阻止他們。」、「（問：你後悔了之後，跟
    誰講？）戊○○。」、「（問：戊○○怎麼跟你講？）戊○○說已經談好了，現在又後悔，我就說不然你們不要砍那些
    比較貴的樹木，其他的部份我有同意他砍。」、、「（問：
    他們砍了以後，你有沒有叫他們不要運出去賣？）沒有。」
    、、「（問：你在警局說你沒有同意他砍杜英30棵、楓樹10
    棵、山黃麻6 棵，與你剛才在法院所述不符，為何如此？）
    我後面才問老人家，老人家才答應說可以，我才答應他們說
    可以。」、「（問：你是第幾天問老人家？）第2 天。」、
    「（問：你第一天後悔之後，也沒有禁止他砍伐這些樹木？
    ）是的。」、「（問：杜英30棵、楓樹10棵、山黃麻6 棵這
    些你都沒有禁止他砍過？）對。」、「（問：你們家這兩塊
    地是誰的？）我父親的。」、「（問：根鼎春是誰？）我姊
    夫。」、「（問：這件事情與你姊夫有何關係？）這些地上
    物有賣給我姊夫。」、「（問：既然如此，你為何要同意別
    人去砍你姊夫的樹木？）當時我還小，不曉得。」、「（問
    ：第一審開庭時，被告有沒有當庭與你及你父親和解，並當
    庭交付和解金7 萬元？）有的。」、「（問：提示96年度偵
    字第1830號偵卷第49頁的採運許可證，這上面有砍伐樹種，
    這些是否是在戊○○這次砍伐的範圍？）對。」、「（問：
    上述的採運許可證，是你去鄉公所申請的，還是戊○○與你
    一起去申請的？）剛開始我自己一個人去鄉公所講，後來在
    申辦的過程中，戊○○有跟我去。」、「（問：你有沒有辦
    法跟法院說用什麼方法可以來證明起訴書所載的被偷砍的櫸
    木、樟木、杜英、山麻黃，是在你後悔後，戊○○沒有經過
    你同意而去砍的？）我沒有想到。」、「（問：上面所說的
    苗栗縣南庄鄉○○里○段獅頭驛小段670 、672 地號之土地
    是你父親的嗎？你怎麼有權利同意戊○○去上述土地砍伐樹
    木？）我申請採運許可證之前就有跟我父親丙○○討論過了
    ，他有同意。」、「（問：你在警局為何要說起訴書所載的
    這些樹木是被戊○○偷砍的？）我當時是說因為戊○○要出
    貨時，他也沒有跟我講說要出貨，價錢的問題也是沒有談好
    ，我根本是在不知道的情形下，他給我去轉賣出去。」、「
    （問：你第一天到現場看到被告有僱請幾個工人？）6 位。
    」、「（問：有看到幾部怪手？）兩部。」、「（問：幾部
    卡車？）兩部。」、「（問：這6 天你每天都有去看嗎？）
    斷斷續續有去看，有時候我早上去，中午就下來了。」、「
    （問：你每次去看時，都有那些工人、怪手、卡車？）都有
    。」、「（問：你96年2 月5 日到土地的現場去看，你說樟
    木已經被砍成一節一節的，據你的判斷，應該是幾棵？）我
    的判斷是現場一棵。」、「（問：戊○○說他只砍了一棵櫸
    木與樟木，與你所述相差很多，有何意見？）我有意見，當
    他們砍完之後，我有到現場去拍照，有些樹木是被他們連根
    拔起，我計算之後，就是像起訴書所載的這些樹木。」【以
    上參本院二審卷97年3 月12日審判筆錄第3 至18頁】、「（
    問：你有把你去現場拍的照片拿來嗎？）有的。」、「（問
    ：根鼎春的太太叫什麼名字？）風玉嬌，我姐姐。」、「（
    問：這次請檢察官上訴的是否是風玉嬌及根鼎春他們夫妻？
    ）是的。」、「（問：你是什麼時候才知道你的父親把這次
    起訴的這兩塊土地上面的樹木賣給你姐姐風玉嬌？）我是這
    次要砍雜樹時，我父親才跟我講，他說在我還很小時，就已
    經賣給我姐姐了。」、「（問：砍樹有兩次，第一次去鄉公
    所申請，那時候你是否知道上開土地上的樹木已經賣給風玉
    嬌了？）不知道。」、「（問：是否是本件96年2 月5 日到
    10日砍樹木的事情中，你才知道那兩地已經賣給風玉嬌了？
    ）就在他們上開砍樹的期間，就是已經砍樹了，我姐姐有去
    找我父親，我父親才跟我講這件事情。」、「（問：你是否
    知道系爭土地上的樹木是你姐姐所有，才去阻止戊○○？）
    對。」、「（問：你跟他們說樹是你姐姐的以後，他們有沒
    有繼續砍？）有的。」、「（問：他們有沒有說要怎樣處理
    ？）他們說要找我姐姐來談。」、「（問：你的筆錄說你已
    經問了老人家，你老人家同意了，你才讓戊○○去砍樹，既
    然你父親已經知道樹木是你姐姐的，為何還會同意你去給戊○○砍樹？）當時是在最後面我才知道的，我問老人家，老
    人家說後面再來通知我姐姐。」、「（問：意思是說老人家
    同意先砍？）是的，後來我姐姐才反悔罵老人家。」、「（
    問：所以老人家在這次砍樹還有前面那次申請砍樹，老人家
    都知道？）都知道。」（以上參本院二審卷97年3 月26日審
    判筆錄第10至13頁）等語。
  (二)是由證人乙○○之上述證詞，可知其證稱：
    1.系爭土地係其父丙○○所有，於95年間被告戊○○自行向
      其表示要砍伐系爭土地上的雜木，曾與其至苗栗縣南庄鄉
      公所辦理申請採運許可等相關手續。苗栗縣政府嗣後核發
      公（私）有林主產物採運許可證，採運期間屆滿後，未向
      鄉公所申請展延。
    2.被告戊○○復於96年年初某日，向其表示要砍伐系爭土地
      的雜樹，因價格未談妥，其尚在考慮時，被告戊○○即於
      96年2 月5 日將挖土機、卡車開入系爭土地，並架設流籠
      等機具。其於當天到場後發現有樟木1 棵被砍下後切成一
      節一節，但其有同意被告戊○○繼續架設機具、砍伐木麻
      黃、杉木、杜英、樟樹、櫸木等樹木。被告戊○○共砍伐
      5 、6 日，其有至現場，但有時係早上到場，中午即離開
      ，在此期間有目睹被告戊○○砍樹。其知悉架設流籠的目
      的在於將上方砍伐後之樹木運至下方，且被告戊○○有告
      知會將流籠經過之處下方的樹木，做必要性的砍伐。上述
      流籠經過處下方，確有櫸木、樟木。但起訴書所載之櫸木
      、樟木各2 棵、杜英30棵、楓樹10棵、山黃麻6 棵，有些
      不是在流籠下方之處。
    3.被告戊○○先後於95年、96年間兩次到系爭土地砍伐樹木
      ，其父丙○○都知道且同意被告戊○○先行砍樹，並表示
      嗣後再通知其姐風玉嬌此情。嗣被告戊○○於96年2 月5
      日至系爭土地砍伐樹木之後，風玉嬌因反悔而罵丙○○。
      丙○○方告知其系爭土地的樹木，業已在其年紀尚小之際
      ，出售給風玉嬌。其得悉上情，旋即至系爭土地將實情告
      知被告戊○○，並阻止被告戊○○砍樹，但被告戊○○仍
      繼續砍樹，並表示要與其姐商談。被告戊○○砍下的樹木
      業已運走，然出賣時並未通知其，但其當時並未告知被告
      戊○○不要將樹木拿出去賣。其會對被告戊○○提出告訴
      的原因，係價錢並未談好，及其阻止被告戊○○砍櫸木，
      但被告戊○○並未停止砍伐櫸木。
  (三)證人丁○○於本院審理時結證稱：「（問：在96年2 月初時
    ，你有沒有去乙○○他們家的地砍樹？）有的。」、「（問
    ：你為何會去那邊砍樹？）我受僱於戊○○。」、「（問：
    你去那邊砍樹印象中，還記得總共有幾天？）5 至6 天。」
    、「（問：這5 、6 天是否都在砍樹？）我是在操作機器，
    拉樹。」、「（問：你們操作機器是否需要先按裝？）需要
    ，差不多需要3 天的時間。」、「（問：為何要那麼久？）
    因為要牽線、固定機器。」、「（問：你所謂的機器要牽線
    固定，是否是指流籠？）是的。」、「（問：實際砍樹的時
    間有幾天？）不太清楚。」、「（問：你們進去乙○○他家
    土地按裝機器及砍樹時，乙○○有沒有在現場？）大部分的
    時間天天都有去。」、「（問：是否可以具體講出，乙○○
    是在第1 天或是第2 、3 天才去？）差不多天天都有去。」
    、「（問：乙○○去現場做什麼事情？）就看我們在作。」
    、「（問：有沒有看你們在砍樹？）也有。」、「（問：你
    知不知道你們砍的樹裡面有櫸木、樟木之類的？）有。」、
    「（問：這個櫸木、樟木，你是否知道砍了幾棵？）櫸木、
    樟木各拉1 棵下來。」、「（問：你們砍櫸木、樟木時，乙○○是否有看到？）當時他也在場。」、「（問：乙○○有
    在場，他有沒有表示你們不能砍這個櫸木、樟木？）沒有表
    示。」、「（問：後來你們砍的過程中，有沒有乙○○的姐
    姐或是姊夫過來阻止？）是他的父親有來阻止過。」、「（
    問：你說乙○○的父親來阻止你們，他阻止你們做什麼事情
    ？）阻止我們叫我們不要再做了。」、「（問：為何阻止你
    們不要再做了？）沒有講原因。」、「（問：乙○○或是他
    的父親有沒有跟你們講說不要砍櫸木、樟木？）有講，後來
    我們就沒有砍了。」、「（問：是第幾天時，他叫你們不要
    砍櫸木、樟木？）收線時。」、「（問：還是是第一天時，
    他就叫你們不要砍樟木、櫸木？）我不知道。」、「（問：
    他叫你們不要在砍櫸木、樟木時，那些砍下來的櫸木、樟木
    是否還在現場？）我不清楚，我已經在收線了。」、「（問
    ：剛才你說乙○○的父親有來阻止，你們有沒有停止砍樹？
    ）我們就停止了。」、「（問：乙○○的父親跟你們講說樟
    木、櫸木不能砍，是在樟木、櫸木砍下來之前還是之後？）
    砍下來之後。」、「（問：你剛才說收線，是怎麼回事，要
    做什麼？）最主要是收流籠線，就是沒有做了，要把機器那
    些收起來。」、「（問：在砍樹的那幾天，有沒有挖土機、
    卡車、怪手進去你們工作的地方？）有。」、「（問：挖土
    機、卡車要做什麼？）送機器進來。」、「（問：你去那邊
    工作，戊○○一天給你多少錢？）1500元。」、「（問：錢
    都給你們嗎？總共給你多少錢？）都給我了，我有作就給我
    一天的錢。」、「（問：乙○○的父親到現場去阻止時，櫸
    木、樟木已經砍了下來，櫸木、樟木是在哪裡被砍下來的？
    ）是流籠線要經過的地方。」、「（問：流籠線底下的樹木
    是否要砍掉？）對。」、「（問：有何用意？）有阻礙，要
    拉樹下來會有阻礙，從比較高的地方要把砍下來的樹木運到
    下面去，流籠線有經過的地方如果有樹木的話，會卡住，所
    以要砍掉。」、「（問：你的工作時間？）早上7 點到下午
    5 點。」、「（問：除了你之外，負責砍樹的還有幾個工人
    ？）還有甲○○，另外還有一個。」、「（問：工資都跟你
    一樣，1 天1500元？）對。」等語（參本院二審卷97年3 月
    26日審判筆錄第3至9頁）。
  (四)是由證人丁○○之上述證詞，可知其係證稱：
    1.其於96年2 月初受僱於被告戊○○至乙○○家所有的系爭
      土地砍樹，工作約5 、6 日，每日上班時間為早上7 時至
      下午5 時，日薪1500元。其工作的內容為操作機器、拉樹
      ，安裝機器約3 天，因為流籠要牽線、固定，實際砍樹的
      天數已不清楚。在上述期間，證人乙○○差不多天天都有
      到現場，看其等安裝機器及砍樹。
    2.其等砍伐樹木中包括櫸木及楓樹各1 棵，砍櫸木及楓樹時
      ，證人乙○○有在現場，但未表示不能砍伐此種樹木。在
      其等砍伐樹木要收流籠線時，就是不繼續砍樹，欲將機器
      收起來之際，證人乙○○之父曾到場阻止其等不要砍伐樟
      樹、櫸木，但其不知原因為何，且在此之前，樟木、櫸木
      業已砍下。其等被阻止之後，即停止砍樹的動作。
    3.按裝流籠的目的是要運送上方砍伐之木材至下方，在流籠
      經過之處下方的樹木要砍伐，避免運送木材時遭下方樹木
      阻擋。上述砍伐的之樟樹、櫸木，係在流籠經過的下方。
  (五)觀諸證人乙○○、丁○○之上述證詞，參酌苗栗縣政府95年
    7 月18日府原經字第0950094420號函、公（私）有林地主產
    物採運許可證、公私有林地竹木採跡地造林計劃書、苗栗縣
    頭份鎮地政事務所土地所有權狀（參96年度偵字第1983號卷
    第48至52 頁） 、照片（附於同上偵卷第54至57頁；本院二
    審卷97年3 月12日審判筆錄之後、97年3 月26日審判筆錄之
    後）、苗栗縣頭份地政事務所96年12月20日頭地一字第0960
    008500號函、土地登記公務用謄本（附於本院二審卷96年12
    月13日準備程序筆錄之後）所示，可知下列事實：
    1.證人乙○○與被告戊○○於95年間申請在丙○○位在苗栗
      縣南庄鄉○○里○段獅頭驛小段670 、672 號之系爭土地
      砍伐樹木，經苗栗縣政府核發公（私）有林地主產物採運
      許可證，採運期間為95年7 月20日起至96年1 月20日止，
      但許可期間屆滿後未申請展期。
    2.被告戊○○於96年年初向證人乙○○表示欲砍伐系爭土地
      之雜木，並於96年2 月5 日，雇工駕駛挖土機、卡車到場
      ，並由證人丁○○等人架設流籠以便運送木材。證人乙○○於96年2 月5 日即到系爭土地觀看證人丁○○等人工作
      及砍伐樹木，且為便於被告戊○○運送上方砍伐之樹木，
      同意被告戊○○將流籠經過之處下方的樹木，做必要性的
      砍伐，復同意被告戊○○砍伐木麻黃、杉木、杜英、樟樹
      、櫸木等樹木，且其於同年2 月5 日至10日止每天均至現
      場觀視被告戊○○等人的現場作業。
    3.被告戊○○於95年、96年間兩次至系爭土地砍伐樹木，證
      人乙○○均有告知丙○○此情，且經丙○○之同意。嗣被
      告戊○○於96年2 月5 日至系爭土地砍伐樹木後，風玉嬌
      因知悉此情責罵丙○○，丙○○方告知證人乙○○系爭土
      地上之樹木，業於其年紀尚小時出售予風玉嬌。證人乙○○得知此情，旋即到系爭土地，告知被告戊○○上情，丙○○亦於96年2 月10日到現場阻止被告戊○○繼續砍伐樹
      木。而此時證人丁○○等人正值收流籠線欲停止作業之際
      ，渠等即未再繼續砍伐樹木。
  (六)至證人乙○○證稱被告戊○○砍伐如起訴書上所載之櫸木、
    樟木各2 棵、杜英30棵、楓樹10棵、山黃麻6 棵，有些並非
    在流籠經過處的下方；其阻止戊○○砍伐樹木後，戊○○仍
    繼續砍伐上述樹木等語。但證人乙○○並未證述上述各棵樹
    木位在系爭土地何方位、正確位置為何，則其此節證詞的真
    實性即有可疑。復徵之其證稱同意被告戊○○砍伐含木麻黃
    、杉木、杜英等雜木，且同意被告戊○○砍伐櫸木、樟木、
    楓樹等語（參本院二審卷97年3 月12日審判筆錄第9 至10頁
    、第13頁），又證稱沒有想到如何證明起訴書所載的櫸木、
    樟木等樹木，係在其後悔而阻止被告戊○○砍伐樹木，但被
    告戊○○不聽從仍繼續砍伐所致等語（參本院二審卷97年3
    月12日審判筆錄第15頁），由此足徵本件確實無法證明起訴
    書所載之櫸木、樟木等樹木，係證人乙○○阻止被告戊○○
    在系爭土地砍伐樹木之後，未經證人乙○○同意而砍伐者。
    準此，證人乙○○上述證詞，尚不足以作為對被告戊○○不
    利之認定。
  (七)再查，證人乙○○證稱：「（問：提示96年度偵字第1830號
    卷第49頁的採運許可證，這上面有砍伐樹種，是否是在戊○○這次砍伐的範圍？）對。」（參本院二審卷97年3 月12日
    審判筆錄第14頁）；戊○○要出貨（即系爭土地砍伐之樹木
    ）時未告知其，價格問題亦未談好，其於不知情下，戊○○
    將貨轉賣，方向警局提出竊盜告訴。其認為戊○○於前審審
    理時賠償7 萬元不合理，樹木價值不只這些錢（參本院二審
    卷97年3 月12日審判筆錄第15至16頁）等語。由此可知，被
    告戊○○與證人乙○○，依據前次苗栗縣政府於95年7 月20
    日核發之公（私）有林主產物採運許可證所核准的採伐樹種
    ：杉木、楓樹、茄冬、油桐、杜英、山麻黃為標準，作為此
    次亦即96年2 月5 日起在系爭土地可採伐樹木的種類，被告
    戊○○並提出1 噸樹木1 百元之計價方式，旋即至系爭土地
    採伐樹木。嗣證人乙○○到場後同意被告戊○○採伐樹木，
    包含流籠經過處下方的櫸木、樟木，且證人乙○○每日均到
    場觀視作業情形。但證人乙○○及其家人後來認為上述方式
    計價若包含櫸木、樟木等高價樹種，非常不划算，乃到場阻
    止被告戊○○繼續採伐櫸木、樟木。而被告戊○○於是日即
    96年2 月10日停止樹木之採伐，但被告戊○○仍根據先前的
    約定，將樹木收集後運送至木材廠販售。證人乙○○與被告
    戊○○日後就上述砍伐後樹木計價方式磋商未果，乃提出本
    件竊盜告訴，應為案件發生的經過。
  (八)至卷附被告戊○○與證人乙○○所定的購買茄冬樹之買賣契
    約書（參同上偵卷第52頁），係被告戊○○向證人乙○○購
    買茄冬樹的憑證，尚與本件無關。而卷附估價單（同上偵卷
    第67頁），係證人傅明光向證人風清祥購買五葉松1 批，係
    屬證人傅明光向風清祥購買樹木的證明，業據證人傅明光證
    述明確（參同上偵卷第77至80頁），亦與本件無涉。上述買
    賣契約書、估價單，均不足以作為對被告戊○○不利之認定
    ，附此敘明。
  (九)是被告戊○○於96年2 月5 日至系爭土地砍伐樹木，係經告
    訴人丙○○、證人乙○○之同意。證人乙○○於96年2 月5
    日至96年2 月10日止，均有至系爭土地觀視被告戊○○、證
    人丁○○等人架設流籠、砍伐樹木等行為，復同意被告戊○○對流籠經過處下方之樹木，做必要性砍伐以利運送木材，
    又同意被告戊○○砍伐木麻黃、杉木、杜英、樟樹、櫸木等
    情，由此足見被告戊○○砍伐上開樹木，並無不法所有之意
    圖。且本件尚查無被告戊○○知悉系爭土地上的樹木係風玉
    嬌所有，而非丙○○、乙○○所有後，仍繼續砍伐系爭土地
    樹木之證據，由此可見被告戊○○之上述辯解非虛，足堪採
    信。
  (十)綜上，本件係屬被告戊○○與證人乙○○、告訴人丙○○間
    ，因砍伐樹木後計價方式意見不同所產生的民事糾紛，宜循
    民事途徑解決。公訴意旨認被告涉犯竊盜犯行所憑之證據，
    尚未達於通常一般之人均不致有所懷疑，而得確信其為真實
    之程度，依刑事訴訟制度「倘有懷疑，即從被告之利益為解
    釋」、「被告應被推定為無罪」之原則，復參酌上述判例意
    旨，即難據以為被告不利之認定。此外，復查無其他積極之
    證據，足資認定被告確有檢察官所指之竊盜犯行，自屬不能
    證明被告犯罪，依首開說明，自應為被告無罪之諭知。原審
    未予詳查，遽對被告論罪科刑，尚有未合；檢察官認原審未
    以刑法第55條之規定，依森林法第50條、第52條之罪名對被
    告論罪科刑，及量刑過輕等情提起上訴，並無理由；被告上
    訴指摘原判決不當，為有理由，自應撤銷原判決，另為被告
    無罪之諭知。
六、末按法院得為簡易判決處刑者，以所科之刑係宣告緩刑、得
    易科罰金之有期徒刑及拘役或罰金為限；於檢察官聲請以簡
    易判決處刑之案件，經法院認應為無罪判決之諭知者，應適
    用通常程序審判之，刑事訴訟法第449 條第3 項、第451 條
    之1 第4 項但書第3 款、第452 條分別規定甚明。又地方法
    院合議庭認應為無罪之諭知者，依同法第455 條之1 第3 項
    準用第369 條第2 項之規定意旨，應由該地方法院合議庭撤
    銷簡易庭之判決，改依第一審通常程序審判。其所為判決，
    應屬於「第一審判決」，檢察官仍得依通常上訴程序上訴於
    管轄第二審之高等法院（最高法院91年台非字第21號判例可
    資參照）。本件被告既經本院認應為無罪之諭知，已不符合
    得為簡易判決處刑之情形，除撤銷原審判決外，並應逕行改
    依第一審通常程序判決之，檢察官如不服本判決，仍得於法
    定上訴期間內，向管轄之第二審法院提起上訴，附此敘明。
據上論斷，應依刑事訴訟法第452 條、第455 條之1 第1 項、第
3 項、第369 條第1 項前段、第364 條、第301 條第1 項，判決
如主文。
本案經檢察官李基彰到庭執行職務。
中    華    民    國    97    年    4     月    9     日
                  刑事第三庭  審判長法  官  柳章峰
                                    法  官  林佩儒
                                    法  官  呂曾達
以上正本證明與原本無異。
如不服本判決，應於判決送達後10日內向本院提出上訴狀（應抄
附繕本），其未敘述上訴理由者，應於上訴期間屆滿後20日內補
提理由書狀於本院，上訴於臺灣高等法院臺中分院。告訴人或被
害人如對於本判決不服者，應具備理由請求檢察官上訴，其上訴
期間之計算係以檢察官收受判決正本之日期為準。
                                    書記官  許千士
中    華    民    國    97    年    4     月    10    日


司法院資訊處製作；財團法人民間司法改革基金會備份。
